【裁判字號】    94,交聲,619
【裁判日期】    950508
【裁判案由】    違反道路交通管理處罰條例聲明異議
【裁判全文】
臺灣桃園地方法院交通刑事裁定        94年度交聲字第619號
異  議  人  丙○○
                    號
代  理  人  唐永洪律師
            陳鄭權律師
上列異議人因違反道路交通管理處罰條例案件，對於交通部公路
總局新竹區監理所桃園監理站民國94年12月19日以壢監裁字第裁
53-D9A298874號違反道路交通管理事件裁決書所為之處分，聲明
異議，本院裁定如下：
    主  文
異議駁回。
    理  由
一、異議意旨略以：異議人即受處分人丙○○固有於民國94年8
    月29日下午2 時27分許，在桃園縣中壢市○○路雙連1 段13
    2 號路段前，駕駛車牌號碼GW- 4309號自小客車，與騎乘車
    牌號碼IPV-892 號機車之乙○○發生車禍，致乙○○受傷之
    事實，惟當時異議人與乙○○均行駛在民族路往新屋方向之
    慢車道上，因該路段交通擁擠，致其無法立即在路邊暫停，
    否則將會肇生更嚴重之事故，且因路邊違規停車情形嚴重，
    故其事發後即緩速前行暫停未果，而欲迴轉掉頭停放在對向
    車道之際，適有目擊證人抵達異議人車旁詢問是否知道肇事
    ，異議人亦告以知情，正在想辦法停車，其後並與隨後到場
    之警員前往警局製作筆錄，異議人並無肇事逃逸之事實，原
    處分之認定顯有未洽，故就原處分所載舉發違規事實第2 項
    「肇事致人受傷逃逸」，併予處吊銷駕駛執照處分乙節，表
    示不服，爰具狀聲明異議云云。
二、按汽車駕駛人，駕駛汽車肇事致人受傷或死亡，應即採取救
    護或其他必要措施，並向警察機關報告，不得駛離；違者吊
    扣其駕照3 個月至6 個月；逃逸者吊銷駕駛執照，道路交通
    管理處罰條例第62條第1 項定有明文。又汽車駕駛人曾依第
    62條第1 項之規定吊銷駕駛執照者，終身不得考領駕駛執照
    ，同法第67條第1 項亦有明定。
三、訊據異議人丙○○固不否認於上揭時地駕車與被害人乙○○
    所騎機車發生碰撞之事實，惟堅決否認有何肇事逃逸之行為
    ，辯稱：車禍發生時，其行駛在慢車道上，其從後照鏡看到
    被害人倒地，當時肇事地點車很多，旁邊是修理場不好停車
    ，故其想要往前行駛後迴轉回來看被害人之情形，但因車輛
    很多所以一下子無法迴轉，故其未立即回到肇事地點，而被
    目擊證人甲○○追趕上，並非故意駕車逃逸云云。惟查：
  (一)異議人於94年8 月29日下午2 時27分許，駕駛上揭自小客車
    ，沿桃園縣中壢市○○路由中壢往新屋方向行駛，行經中壢
    市○○路雙連1 段132 號路段前，同向車道上適有被害人騎
    乘前開機車行駛在其前方，其竟由後往前碰撞到被害人所騎
    機車，致被害人人車倒地，被害人落地翻滾並受有右無名指
    1 公分撕裂傷、右小指擦傷、左背及右上臂多處擦傷之傷害
    ，前開機車倒地後朝右前方滑行20.3公尺始停下，異議人於
    本件車禍發生後未停車處理，仍繼續向前行駛，嗣於詎肇事
    地點約200 公尺遠之民族路上，為證人甲○○追趕攔下乙節
    ，經警方到場處理後，將斯時重回肇事現場之異議人帶回派
    出所製作筆錄，並以異議人有「肇事逃逸致人受輕傷」之違
    規事由，開立桃警局交字第D9A298874 號舉發違反道路交通
    管理事件通知單當場舉發。又經原處分機關調查結果，認異
    議人確有前開違規行為，依道路交通管理處罰條例第35條第
    3 項、第67條第2 項、道路交通管理事件統一裁罰基準及處
    理細則第41條第4 項之規定，於94年12月19日以壢監裁字第
    裁53-D9A298874號裁決書裁處應吊銷受處分人之駕駛執照，
    終身禁考乙節，此有上開舉發違反道路交通管理事件通知單
    、交通部公路總局新竹區監理所94年12月19日壢監裁字第裁
    53-D9A298874號裁決書各1 份附卷可稽。
  (二)異議人於上揭時地駕駛動力交通工具肇事，致被害人受傷後
    ，竟另行起意，駕車駛離現場乙節，業據證人即被害人於本
    院調查中具結證稱：伊當天騎機車由中壢往新屋方向行駛，
    經過桃園縣中壢市○○路雙連1 段132 號路段前，伊騎在該
    車道之白線內側，突然被人從後方碰撞，隨即人車倒地，伊
    在地上翻滾幾圈後停止，路旁修車廠之員工將伊扶起，伊站
    在該處，不知發生何事，也不知車禍如何發生，伊同事說撞
    到伊的人跑了，之後伊被救護車送去醫院就醫等語在卷，並
    經證人即目擊上開車禍發生之甲○○於本院調查中到庭具結
    證稱：當時伊行駛在肇事車輛後方，伊看到異議人駕車撞到
    被害人所騎乘之機車後，該機車往路邊彈開，傷者滾到路邊
    ，異議人將車直接開走，沒有任何煞車停頓或停下之動作；
    伊開車追上前去，駕車繞到異議人車輛前方，攔下異議人，
    跟異議人說他是否知道開車撞到人，異議人說他不曉得，待
    伊告知車禍情形後，異議人便說知道了，並由異議人自行開
    車回到肇事現場等語綦詳，且有臺灣桃園地方法院檢察署94
    年度偵字第16289 號卷附道路交通事故調查報告表及被害人
    之診斷證明書各1 份、現場照片17幀在卷可稽，互核相符，
    由此足徵異議人確有於上揭時地駕車撞及被害人所騎機車後
    ，致被害人受傷之違規行為存在，首堪認定。
  (三)查異議人於警詢中陳稱：其有看見被害人騎車在其前方30至
    50公尺處，發生危險狀況時，雙方距離約4 、5 公尺，其有
    煞車，但閃避不及而撞到，肇事後因其後方有很多車，其不
    敢停車，所以就往前行駛約200 公尺遠處，有一名男子在後
    方追趕其，對其按喇叭，其便停車，該名男子對其說撞到人
    了，其就點頭，回頭到肇事現場等語在卷，顯見異議人自始
    即知悉上揭車禍事故之發生。審酌異議人、被害人及證人甲○○等3 人，於上揭時地所行駛之車道（即桃園縣中壢市○○路中壢往新屋方向之慢車道），因斯時為尖峰時間，故車
    輛甚多，但車輛仍可前進，惟要變換車道才能行駛地比較快
    ；本件肇事地點旁是洗車廠，道路很大，路邊都可以停車，
    在前方距離肇事地點不到50公尺左右也有個路口，過了該路
    口會比較好停車，且當時行駛在該路段慢車道上之車輛，並
    無多到完全不能停車或會因其他車輛速度快到致不能停車之
    情形存在，本件肇事地點旁為洗車廠，道路很大，路邊都可
    停車，在前方距離肇事地點不到50公尺處左右也有個路口，
    過了該路口比較好停車等情，及異議人於肇事後未曾停車，
    反以時速約60 、70 公里之速度向前行駛，並自原本行駛之
    慢車道切換至快車道行駛，其後，在距離肇事地點約200 公
    尺處，始為自後追趕之證人甲○○攔停乙節，亦據證人甲○○到庭證述明確，異議人對此亦不否認，且依卷附現場照片
    可知，肇事地點旁雖為洗車場，惟在白線外之路肩面積尚寬
    ，並未遭其他車輛行駛或佔據，仍可供臨時停車，如謂異議
    人僅為找尋停車地點，以便停車察看被害人遭撞擊之情形，
    其自可於肇事地點旁之路邊立即停車，或稍微往前行駛並停
    靠路旁，其何須駕車行進200 公尺，復有駕車切換車道行駛
    之情形，嗣經證人甲○○攔停始返回肇事現場之理，是以，
    由此足認異議人係明知其駕車肇事後，被害人恐有因此受傷
    或死亡之情形，而未當場停車，下車對被害人施以救護或其
    他措施，亦未報警處理，反逕自駕車前行，直至距離肇事地
    點200 公尺處，始為證人甲○○攔停之事實，足堪認定。審
    酌異議人在駕車肇事前，業已看見被害人及所騎乘之機車行
    駛在其前方，迨其駕車肇事後，被害人人車倒地，被害人所
    騎機車倒地後繼續向前滑行之刮地痕長達20.3公尺，被害人
    落地後則出現翻滾數圈始靜止之情形，異議人自可預見被害
    人恐將因此出現受傷或死亡之結果，其本應保持肇事現場之
    現況，以利肇事責任之釐清，異議人於駕車肇事後，本應原
    地停車處理，並下車對被害人施以救護或其他措施，並報警
    處理，不得駛離，縱其慮及後方恐有其他行進中之車輛接踵
    而來，其為避免其他交通意外發生，亦可隨即在路邊停車下
    車查看，惟其皆捨此不為，反駕車離開現場，殊難謂其僅為
    找尋停車處所而駕車離開肇事現場，由此足徵異議人駕車肇
    事致人死傷後逃逸之情，實屬事實。是以，異議人所辯：其
    因該路段慢車道上車輛很多，不敢立刻停車，打算往前開一
    段路再迴轉到肇事現場察看，並非逃逸云云，無足採信。
  (四)綜此，異議人於上揭時地駕車肇事致被害人受傷後，確有故
    意駕車逃逸之違規行為存在。況異議人同時涉犯之刑法第18
    5 條之4 肇事逃逸犯行，業經本院於95年3 月10日另以95年
    度壢交簡字第210 號簡易判決為相同認定在案。故本案事證
    明確，異議人之違規情節，足堪認定。
四、末按司法院大法官會議釋字第531 號解釋：「道路交通管理
    處罰條例第67條第1 項明定，因駕車逃逸而受吊銷駕駛執照
    之處分者，不得再行考領駕駛執照（本條項業於90年1 月17
    日修正公布為終身不得考領駕駛執照）。該規定係為維護車
    禍事故受害人生命安全、身體健康必要之公共政策，且在責
    令汽車駕駛人善盡行車安全之社會責任，屬維持社會秩序及
    增進公共利益所必要，與憲法第23條尚無違背。惟凡因而逃
    逸者，吊銷其駕駛執照後，對於吊銷駕駛執照之人已有回復
    適應社會能力或改善可能之具體事實者，是否應提供於一定
    條件或相當年限後，予肇事者重新考領駕駛執照之機會，有
    關機關應就相關規定一併儘速檢討，使其更符合憲法保障人
    民權益之意旨。」由上開解釋意旨觀之，釋憲機關係認道路
    交通管理處罰條例第67條第1 項之規定，與憲法第23條規定
    並無抵觸，是並未作出違憲無效之宣告，而僅課予相關機關
    為改善處置之憲法義務。然道路交通管理處罰條例第62 條
    第1 項、第67條第1 項等規定業經修正，並經總統於94年12
    月28日公布，修正前道路交通管理處罰條例第62條第1 項之
    規定於修正後，業經移列於修正後道路交通管理處罰條例第
    62條第3 項、第4 項，即修正後第62條第3 項規定「汽車駕
    駛人駕駛汽車肇事致人受傷或死亡者，應即採取救護措施及
    依規定處置，並通知警察機關處理，不得任意移動肇事汽車
    及現場痕跡證據，違反者處新台幣3,000 元以上9,000 元以
    下罰鍰。但肇事致人受傷案件當事人均同意時，應將肇事汽
    車標繪後，移置不妨礙交通之處所。」，修正後第62條第4
    項規定「前項駕駛人肇事致人受傷而逃逸者，吊銷其駕駛執
    照；致人重傷或死亡而逃逸者，吊銷其駕駛執照，並不得再
    考領。」，而修正後同條例第67條第1 項所定因肇事逃逸經
    處罰吊銷駕駛執照者，終身不得考領駕駛執照之規定，只限
    於前揭修正後第62條第4 項後段之規定（即駕車肇事致人重
    傷或死亡者），而不及於修正後同條例第62條第4 項前段之
    規定（即駕車肇事致人受傷者）。是以，觀諸修正後道路交
    通管理處罰條例第62條第4 項、第67條第1 項關於駕車肇事
    致人受傷而逃逸之處罰規定，較之修正前道路交通管理處罰
    條例第62條第1 項、第67條第1 項之規定，對異議人固較為
    有利，惟該修正條文之施行日期須經行政院另以命令公布之
    ，則在上揭修正道路交通管理處罰條例第62條第4 項、第67
    條第1 項規定未施行前，原處分機關以異議人違反同條例第
    62條第1 項之規定，裁決吊銷駕駛執照，並依同條例第67條
    第1 項之規定，裁決永久不得重新考領，自屬合法有據，併
    此敘明。
五、綜上所述，原處分機關據以援引道路交通管理處罰條例第62
    條第1 項及第67條第1 項之規定，裁處吊銷異議人駕駛執照
    ，並終身禁考，於法並無違誤或不當之處，本件聲明異議為
    無理由，應予駁回。
據上論斷，應依道路交通管理處罰條例第87條第2 項、道路交通
案件處理辦法第19條，裁定如主文。
中    華    民    國    95    年    5     月    8     日
                  交通法庭    法  官  胡芷瑜
以上正本證明與原本無異。
如不服本裁定，應於裁定送達後5 日內向本院提出抗告狀。
                              書記官  李珈慧
中    華    民    國    95    年    5     月   10     日


司法院資訊處製作；財團法人民間司法改革基金會備份。
